【裁判字號】    92,上易,281
【裁判日期】    920611
【裁判案由】    詐欺等
【裁判全文】
臺灣高等法院臺南分院刑事判決             九十二年度上易字第二八一號    Ｃ
      上  訴  人
      即自訴  人  甲  ○  ○
      被      告  丙  ○  ○
右上訴人因被告詐欺等案件，不服臺灣台南地方法院九十一年度自字第三三五號中華
民國九十二年二月二十五日第一審判決
，提起上訴，本院判決如左：
      主      文
上訴駁回。
      事      實
一、自訴意旨略以：被告丙○○明知自訴人為臺灣臺南地方法院九十一年度執字第七
    七六八號扣薪令之債權人，且已依該命令向國立成功大學醫學院附設醫院（以下
    簡稱成大醫院）領取九十一年四月及五月之薪資各三分之一，且被告明知並未依
    據臺南地院九十一年度南簡聲字第三十號裁定提供新台幣（下同）十四萬元之擔
    保金，且九十一年六月份之薪資三分之一債權，依該移轉命令所示，已屬於自訴
    人，竟持九十一年度南簡聲字第三十號裁定影本給成大醫院員工乙○○及黃淑如
    二人，使該二人陷於錯誤，將民國九十一年六月份之薪資，全數發給被告，損害
    自訴人之債權，因認被告涉有刑法第一百三十九條之污損封印查封標示及違背其
    效力罪、第三百五十五條之詐術損害財產罪及同法第三百五十六條之損害債權罪
    。
二、按犯罪事實，應依證據認定之，無證據不得推定其犯罪事實；又不能證明被告犯
    罪者，法院應諭知無罪之判決，刑事訴訟法第一百五十四條、第三零一條第一項
    分別定有明文。
三、本件自訴意旨認為被告涉有前揭罪嫌，無非以被告持台灣台南地方法院臺南簡易
    庭九十一年度南簡聲字第三○號裁定，對成大醫院承辦人員乙○○、黃淑如二人
    詐稱其已繳交擔保金十四萬元，強制執行程序應予停止，以致乙○○、黃淑如二
    人不查將九十一年六月份之薪資全數發給被告以為論據。
四、經查：本件自訴人於九十一年三月十一日，以臺灣屏東地方法院九十一年度票字
    第二八○號案准許自訴人就被告交付之十四萬元本票金額得為強制執行之裁定，
    向台灣台南地方法院民事執行處就前開金額，聲請查封被告於成大醫院處，自九
    十一年三月份起至清償日止，每月應領薪資之三分之一。經台灣台南地方法院於
    九十一年三月十四日，以九十一年度南院鵬執如字第七七六八號裁定准許，並於
    九十一年三月二十日送達成大醫院，發生查封之效力。自訴人再於九十一年五月
    三日向台灣台南地方法院民事執行處聲請核發收取命令，經該院於九十一年五月
    二十二日，以九十一年度南院鵬執如字第七七六八－一號裁定准許，並於九十一
    年五月三十日同時送達於自訴人與成大醫院，發生效力。及被告於九十一年三月
    二十五日向台南地方法院臺南簡易庭聲請停止前揭執行，經該院臺南簡易庭於九
    十一年四月十六日，以九十一年度南簡聲字第三○號裁定，於被告提供十四萬元
    擔保金後停止前揭執行。被告未提供擔保金，惟於九十一年四月三十日將前揭裁
    定影本交付成大醫院承辦人員乙○○，乙○○因之將九十一年六月份之薪資全部
    發放被告等事實，為自訴人、被告及證人供明在卷，且經原審調閱之九十一年度
    南簡聲字第三○號卷及九十一年度執字第七七六八號卷內所附之資料與成大醫院
    九十一年十二月十九日 (九一)成附醫總字第一二六八八號函等可稽，此部分事
    實當可認定。
五、按刑法第一百三十九條、第三百五十五條、第三百五十六條之罪均以被告故意污
    損封印查封標示或為違背其效力之行為或有意圖損害他人之故意而施以詐術或意
    圖損害債權，而為毀壞、處分或隱匿之行為為要件。即以被告故意之行為為要件
    ，尚不處罰過失犯，又如被告未為前揭故意之行為，未施詐術，且未對自訴人為
    之，僅因第三人之誤解，致違反前揭規定而生財產上之損害者，亦無該當前揭犯
    罪構成要件之可能。
六、訊據被告，辯稱：「我拿免假執行裁定給林騰樺看，是說法院寄來的，我是拿給
    他參考。」等語，經查：
    (1)成大醫院執行被告扣薪案件之承辦人員為總務室事務組組員乙○○，並非黃淑
      如，黃淑如雖為該院總務室出納組之組員（見原審卷第十三頁之職章），但係
      依事務組之傳票付款，本身並無執行扣款之職責，此有成大醫院九十二年一月
      九日（九二）成附醫總字第○一八五號函附卷可稽（見原審卷第十七頁），故
      黃淑如亦無將九十一年六月份之薪資核發予被告之權能。
    (2)證人乙○○於原審證稱：被告於九十一年四月三十日持九十一年度南簡聲字第
      三○號裁定來給我看時，只有說書記官要我拿這個裁定來給你看，沒有說其他
      的事情，我當時就把這個裁定拿去文書組簽收掛文號，我有看裁定的內容，因
      為當時我想是書記官要他拿來的，所以沒有再查證，六月四日自訴人本人過來
      醫院說被告並沒有繳交擔保品，所以我們又來問法院。被告沒有向我說不要扣
      押六月份的薪資，也沒有對我說他的擔保品已經繳了，他確實只有說「書記官
      要我拿這個裁定給你看」，但是她沒有說書記官為什麼要拿這個裁定來給我看
      。而且當我發現被告沒有供擔保後已經在七月份將六月份未扣的薪資補扣回來
      ，並由自訴人的代理人領走了，自訴人並沒有損失等語（見原審卷第二八頁）
      。證人乙○○於本院亦為相同之陳述，並有成大醫院函稱：「因債務人丙○○
      於九十一年四月三十日提示：：裁定，因此本院乃依該裁定簽辦暫停扣押丙○
      ○薪資：：」，有該函附原審卷第十二頁可憑，可見被告僅提示該裁定，並未
      另以言語施詐，使承辦人陷於錯誤，故自訴人主張被告有故意違背扣押效力，
      或損害自訴人債權之意圖，尚屬不能證明。
    (3)證人乙○○發現錯誤後已於九十一年七月間發放被告薪資時亦將被告六月份未
      扣押之薪資連同七月份之薪資一併扣押，並於九十一年九月十九日，由自訴人
      之代理人蔡勝龍領取（見台灣台南地方法院九十二年一月二十八日審理筆錄及
      成大醫院九十一年十二月十九日（九一）成附醫總字第一二六八八號函）即時
      彌補其錯誤。本件應係證人乙○○未詳細查證被告是否已經繳納擔保金即將被
      告九十一年六月份之薪資全數發放，尚難認被告提示裁定之行為即有施詐之故
      意，及毀壞、處分、隱匿財產之行為，此外復查無其他積極證據足認被告涉有
      自訴人所指之犯行，因此原審以不能證明被告犯罪而諭知無罪之判決，核無不
      合，自訴人上訴意旨，仍執前詞，指摘原判決不當，非有理由，應予駁回。
七、被告被告經合法傳喚，無正當理由不到庭，爰不待其陳述逕行判決。
據上論斷，應依刑事訴訟法第三百六十八條第一項前段、第三百七十一條判決如主文
。
中    華    民    國      九十二      年      六      月      十一      日
                                  臺灣高等法院臺南分院刑事第三庭
                                      審判長法官  陳    義    仲
                                            法官  宋    明    蒼
                                            法官  楊    子    莊
右正本證明與原本無異。
不得上訴。
                                      法院書記官  王    全    龍
中    華    民    國      九十二      年      六      月     十三       日


司法院資訊處製作；財團法人民間司法改革基金會備份。
